臺灣高等法院刑事判決　　　　　　　　　　　　　　九十年度交上訴字第一五八號
　　上　訴　人
　　即　被　告　丁○○
　　選任辯護人　王樹森
　　　　　　　　林維堯
右上訴人因殺人未遂案件，不服臺灣台北地方法院八十九年度交訴字第一五三號，中
華民國九十年九月六日第一審判決（起訴案號：臺灣台北地方法院檢察署八十九年度
偵字第二０五八八號）提起上訴，本院判決如左：
    主  文
原判決關於殺人未遂罪部分撤銷。
丁○○被訴殺人未遂罪部分無罪。
    理  由
一、公訴意旨略以：丁○○於八十九年七月三十一日十六時許，駕駛車號ＤＲ－八九
    一三號自用小客車，沿台北市○○○路北往南外側車道行駛至和平東路口右轉時
    ，竟疏於注意，未留意適時在同向行駛，由丙○○騎乘車號ＫＦＧ－四０七號重
    型機車欲直行，而在右轉彎時撞及丙○○駕駛之上開重型機車，致丙○○人車倒
    地而身體多處受擦傷、淤腫、足部骨折（過失傷害部分，業經原審判決公訴不受
    理確定）。詎丁○○於肇事剎停後，非但未下車協助受傷之丙○○就醫急救，竟
    基於殺人犯意，再發動上開自小客車往前行駛，而將倒地之丙○○頭部、臉部輾
    過，直至撞到路旁安全島始停車而未遂，丙○○因此而受有下頷骨多處骨折、牙
    齒上下排均斷裂、上下顎左右側缺牙之傷害。因認被告涉犯刑法第二百七十一條
    第二項、第一項之殺人未遂罪云云。
二、按犯罪事實應依證據認定之，無證據不得推定其犯罪事實。又不能證明被告犯罪
    者，應諭知無罪之判決，刑事訴訟法第一百五十四條、第三百零一條第一項分別
    定有明文。又告訴人之告訴，係以使被告受刑事訴追為目的，是其陳述是否與事
    實相符，仍應調查其他證據以資審認。再被害人之陳述如無瑕疵，且就其他方面
    調查又與事實相符，固足採為科刑之基礎，倘其陳述尚有瑕疵，則在未究明前，
    遽採為論罪科刑之根據，即難認為適法，業經最高法院五十二年台上字第一三０
    ０號、六十一年台上字第三０九九號著有判例。又事實之認定，應憑證據，如未
    能發現相當證據，或證據不足以證明，自不能以推測或擬制之方法，為裁判基礎
    ，最高法院四十年台上字第八六號著有判例可資參照；且認定犯罪事實所憑之證
    據，雖不以直接證據為限，間接證據亦包括在內，然而無論直接證據或間接證據
    ，其為訴訟上之證明，須於通常一般之人均不致有所懷疑，而得確信其為真實之
    程度者，始得據為有罪之認定，倘其證明尚未達到此一程度，而有合理之懷疑存
    在而無從使事實審法院得有罪之確信時，即應由法院為諭知被告無罪之判決，最
    高法院七十六年台上字第四九八六號亦著有判例足參。
三、查本件公訴人認被告丁○○犯罪，無非係以告訴人丙○○、其父乙○○之指訴及
    證人甲○、戊○○之證述為其論據。惟訊據被告丁○○，堅決否認有何公訴人所
    指之殺人未遽犯行，辯稱：那天跟她擦撞後，她撞到我車右方車頭後照鏡，我怕
    再撞到她車或人，我方向盤往左打，有煞車，但車子仍然繼續在滑行，沒有蓄意
    殺人意思等語。
四、經查：
（一）告訴人丙○○於制作交通事故談話紀錄表時、告訴人乙○○於偵查中固均指稱
      被告丁○○所駕駛車輛與丙○○所騎乘機車發生擦撞後，丙○○倒地，並被該
      車碾過臉部，而該車仍未停車又往前行駛，右後輪又碾過丙○○臉部云云，惟
      查丙○○於原審及本院調查時陳稱：被告可能不知道有撞到人，其在倒地後，
      因很痛，故不知被告是否有熄火再發動車輛，現已與被告和解，不想再追究被
      告刑事責任等語（見原審卷第五十頁、本院九十一年一月十一日訊問筆錄），
      而告訴人乙○○亦陳稱，事發當時伊並不在場，不了解，也不敢確定所蒐集之
      資料是否符合事實真相；在偵查時所言「被告車子熄火後重新發動意圖再次輾
      壓丙○○致死」云云，係聽目擊證人所說，因當時很生氣，故把事情說重了，
      嗣後與被告接觸，發現被告很老實、忠厚、木訥，應不會故意做殺人之事伊想
      整件事也不是出於被告之意願等語（見原審卷第一二七頁、本院九十一年一月
      十一日訊問筆錄）。綜上陳述可知，告訴人丙○○與乙○○事發伊始固均因一
      時氣憤，始為不利於被告之指訴，然告訴人丙○○於案發當時並不知曉被告是
      否有熄火並再發動車輛輾壓伊。而告訴人乙○○嗣後亦認為被告應無其所指述
      之殺人行為，渠等之陳述尚非全無瑕疵可指，揆諸首揭說明自無從遽採為被告
      等論罪科刑之依據。
（二）次查於案發現場處理之警員林啟文於原審證稱，在現場地上無汽車胎痕，有的
      話現場圖就會劃上，只有機車刮地痕（見原審九十年五月二十一日訊問筆錄）
      ，足證被告所駕駛之車輛於事發時仍有繼續滑動之情形，是被告辯稱車子仍然
      繼續在滑行等語，尚非虛妄，應堪徵信。
（三）至證人台北市立仁愛醫院醫生劉景洪證稱：（問：依病歷，被害人主述為何﹖
      ）被害人說騎車摔倒後，被一輛車輾過去，這是本院急診護理紀錄及急診病歷
      紀錄均有記載，急診護理紀錄還有稱病人「頭部」被輾過，依照病歷資料顯示
      ，無從判斷病人是否頭部確被輾過，但有這個可能性云云。而依該證人所言，
      病歷資料係在顯示病人傷勢情形，無法確斷發生原因，是亦難以執此推斷被告
      有殺人犯意。
（四）證人甲○曾於原審到庭證稱：（問：你認為被告當時是否欲置被害人於死？）
      我倒不這麼認為，因為我看被告的神情也很慌亂等語，而證人戊○○於原審所
      稱：（當天目睹情形﹖）我覺得被告是蓄意的想一次讓她死云云，二人所述之
      觀感南轅北轍，足證被告是否有殺人犯意，自難僅憑證人想當然耳之觀感而論
      斷，惟衡情一般人在猝遇車禍事件時，均會倉皇失措，然因臨場應變之能力不
      同，對應方式自有差異。本案被告丁○○所稱於撞倒丙○○後，因怕再撞到告
      訴人或其車，而將所駕駛之汽車之方向盤往左打，並無悖常情，充其極僅能稱
      其危機處理能力不佳，應變方式不妥適，尚難遽謂被告有殺人犯意。
（五）被告丁○○在本案中所駕駛肇事之車輛，係嘉年華一五００車號ＤＲ－八九一
      三號之自用小客車，且其駕駛時間已有七、八年之久，業據被告供述在卷（見
      本院九十一年三月二十日審判筆錄），按諸經驗法則，因自用小客車所發生之
      擦撞，不論人之傷亡或物之損壞，理應不若砂石車等大型車輛所肇致者嚴重，
      被告實無為免除一般賠償責任，而再發動車輛輾壓丙○○置之死地之理，是被
      告對丙○○應無殺人動機，洵堪認定。
五、綜上所述，本件既復查無任何積極證據足認被告丁○○有公訴人所指之上述殺人
    未遂犯行，揆諸前揭說明，本件不能證明被告丁○○犯罪，自應為無罪之諭知。
六、原審未予詳酌而予被告丁○○科刑之諭知，尚有未合。被告上訴，否認犯罪指摘
    原判決不當，為有理由，自應由本院將原判決撤銷，改諭知被告無罪之判決。
據上論斷，應依刑事訴訟法刑事訴訟法第三百六十九條第一項前段、第三百六十四條
、第三百零一條第一項，判決如主文。
本案經檢察官彭坤業到庭執行職務。
中    華    民    國    九十一    年      三  月      二十七      日
                              臺灣高等法院刑事第八庭
                                  審判長法  官  陳  祐  治
                                        法  官  沈  宜  生
                                        法  官  楊  炳  禎
右正本證明與原本無異。
如不服本判決應於收受送達後十日內向本院提出上訴書狀，其未敘述上訴之理由者並
得於提起上訴後十日內向本院補提理由書（均須按他造當事人之人數附繕本）。
                                        書記官  廖  素  花
中    華    民    國    九十一    年      三        月      二十七      日
